【裁判字號】    97,上,43
【裁判日期】    970414
【裁判案由】    遷讓房屋等
【裁判全文】
臺灣高等法院臺中分院民事裁定            97年度上字第43號
上 訴 人    乙○○○
            丁○○
被上訴人    交通部台中港務局
法定代理人  甲○○
上列當事人間請求遷讓房屋等事件，上訴人不服本院民國97年3
月18日所為第二審判決，提起上訴，本院裁定如下：
    主  文
上訴駁回。
第三審訴訟費用由上訴人負擔。
    理  由
一、按訴訟標的之價額，由法院核定；核定訴訟標的之價額，以
    起訴時之交易價額為準；無交易價額者，以原告就訴訟標的
    所有之利益為準，民事訴訟法第77條之 1第1、2項定有明文
    。次按以一訴附帶請求其孳息、損害賠償、違約金或費用者
    ，不併算其價額，同法第77條之 2第 2項定有明文。甲為Ａ
    地所有權人，依民法第 767條所有物返還請求權請求乙拆除
    房屋返還土地，其訴訟標的之價額，應以Ａ地起訴時之交易
    價額為準。其並依同法第 179條附帶請求給付相當於租金之
    不當得利部分，依上開法條規定，不併算其價額，最高法院
    96年度第 4次民事庭會議決議可資參照。查本件被上訴人各
    依借用物返還請求權及民法第 767條之所有物返還請求權，
    起訴請求上訴人丁○○及乙○○○遷讓房屋，並均依民法第
     179條請求渠等返還無權占有系爭房屋所受之不當得利，經
    臺灣臺中地方法院第一審判決（96年度訴字第1522號）命渠
    等各自系爭房屋遷出，並各將房屋返還被上訴人，並各給付
    被上訴人新台幣（下同）73,740元、75,240元本息，及自起
    訴翌日起（即自96年 5月14日起）至遷讓房屋之日止，各按
    月給付被上訴人 1,229元、 1,254元。上訴人丁○○、乙○
    ○○不服，提起上訴，業經本院判決駁回渠等之上訴，惟，
    就一審判決命遷讓房屋部份另定履行期間為一年。上訴人乙
    ○○○、丁○○不服本院第二審判決，提起上訴，揆諸首開
    規定，按被上訴人起訴時所提供台中縣稅捐稽徵處房屋稅籍
    證明書所載房屋現值（參見原審法院卷第45、46頁）核其訴
    訟標的價額各為 524,200元、 262,100元，合先敘明（又被
    上訴人另並訴請丙○○遷讓房屋、返還不當得利，丙○○僅
    曾對一審判決上訴至本院，未再就本院第二審判決提起上訴
    ，故上開說明中，就丙○○部份從略）。
二、又按以一訴主張數項標的者，其價額合併計算之，民事訴訟
    法第77條之 2第 1項前段定有明文。復按計算上訴利益，準
    用關於計算訴訟標的價額之規定，同法第 466條第 4項並有
    明文。再按對於財產權訴訟之第二審判決，如因上訴所得受
    之利益，不逾 100萬元者，不得上訴；前項所定數額，司法
    院得因情勢需要，以命令減至50萬元，或增至 150萬元，同
    法第 466條第 1項、第 3項亦有明文。又依司法院91年 1月
    29日(91)院台廳民一字第 03075號函：已將民事訴訟法第 4
    66條第 1項所定上訴三審之利益額數，提高為 150萬元，並
    訂於91年 2月 8日起實施。又按提起上訴，如逾上訴期間或
    係對於不得上訴之判決而上訴者，原第二審法院應以裁定駁
    回之，同法第 481條準用第 442條第 1項亦有明文。查本件
    損害賠償事件，依原審法院所核，含丙○○在內，其訴訟標
    的總額固為逾 150萬元，如三人均合併上訴，固可上訴第三
    審，惟本院判決後，僅上訴人乙○○○、丁○○二人不服本
    院第二審判決，提起上訴，核其訴訟標的價額各為 524,200
    元、 262,100元，已如前述，是其等因本件上訴所得受之利
    益，合計僅為786,300元，未逾150萬元，自在不得上訴之列
    ，其等上訴為不合法，揆諸上開規定，應予駁回（又上訴人
    乙○○○、丁○○對一審判決提起上訴時，一審法院雖曾於
    96年12月14日裁定核定渠等上訴之訴訟標的價額各為599,44
    0元、335,840元，惟，此等數額應係誤將上開一審判決各命
    渠等返還75,240元、73,740元不當得利部份予以併計所得，
    縱依此誤算金額，其等因本件上訴所得受之利益，合計亦僅
    為935,280元，仍不逾150萬元，併予敘明）。
三、末按最高法院29年抗字第98號判例意旨：「民事訴訟法第 2
    29條第 3項雖規定對於判決得上訴者，應於送達當事人之正
    本內記載其期間，及提出上訴狀之法院，惟此原為訓示之規
    定，送達當事人之判決正本內縱未為此記載，亦僅法院書記
    官之職責有所未盡，至於上訴期間之進行，並不因此而受影
    響」，及最高法院32年抗字第 255號判例意旨：「依民事訴
    訟法第 229條第 3項規定，對於判決得上訴者，固應於送達
    當事人之正本內記載其期間，及提出上訴狀之法院，惟於不
    得上訴之判決，誤為此項記載，殊難因此即謂該判決得為上
    訴」，從而，本件本院原判決正本雖有「如對本判決上訴」
    等語之「得上訴」之訓示記載，但此項誤載並不因此發生或
    創設上訴人依法得提起第三審上訴之效果，併予敘明。
四、爰依民事訴訟法第481條、第442條第1項、第95條、第 85條
    第1項、第78條，裁定如主文。
中    華    民    國    97    年    4     月    14    日
                  民事第三庭    審判長法  官  陳照德
                                      法  官  曾謀貴
                                      法  官  朱  樑
以上正本係照原本作成。
不得抗告。
                                      書記官  陳妙瑋
中    華    民    國    97    年    4     月    15    日
                                                      Ａ


司法院資訊處製作；財團法人民間司法改革基金會備份。
